【裁判字號】    89,上訴,1034
【裁判日期】    890516
【裁判案由】    公共危險
【裁判全文】
臺灣高等法院刑事判決                          八十九年度上訴字第一三四號
    上  訴  人  臺灣臺北地方法院檢察署檢察官
    被      告  甲○○
    指定辯護人  本院公設辯護人
右上訴人因公共危險案件，不服台灣台北地方法院八十九年度訴緝字第四號，中華民
國八十九年一月二十五日第一審判決（起訴案號：台灣台北地方法院檢察署八十八年
度偵字第八二九二號），提起上訴，本院判決如左：
        主  文
上訴駁回。
        理  由
一、公訴意旨略以：被告甲○○於民國八十八年三月二十六日下午五時許，駕駛車號
    ＦＰ—四二三一號自用小客車，行經台北市中山區○○○路、吉林路口時，明知
    該路口附近車輛甚多，且離該路口中心點二十公尺附近均係現供人使用之住宅及
    現有人所在之建築物，竟以欠錢、心情想不開為由，持打火機引燃上開自用小客
    車前座座墊後，起火燃燒，致有延燒上開現供人使用之住宅及現有人所在之建築
    物之虞，嗣被告徒步沿民生東路由東往西逃逸，幸為台北市○○○路○段七六號
    浪漫一生西餐廳主任黃柏泰發現，請該餐廳之服務生持滅火器及時撲滅，而未延
    燒上開現供人使用之住宅及現有人所在之建築物。因認被告涉有刑法第一百七十
    三條第三項、第一項之放火燒燬現供人使用之住宅、現有人所在之建築物未遂之
    罪嫌。
二、按犯罪事實應依證據認定之，無證據不得推定其犯罪事實。又不能證明被告犯罪
    者，應諭知無罪之判決，刑事訴訟法第一百五十四條、第三百零一條第一項分別
    定有明文。又事實之認定，應憑證據，如未能發現相當證據，或證據不足以證明
    ，自不能以推測或擬制之方法，為裁判基礎，此有最高法院四十年台上字第八六
    號判例參照。且認定犯罪事實所憑之證據，雖不以直接證據為限，間接證據亦包
    括在內，然而無論直接證據或間接證據，其為訴訟上之證明，須於通常一般之人
    均不致有所懷疑，而得確信其為真實之程度者，始得據為有罪之認定，倘其證明
    尚未達到此一程度，而有合理之懷疑存在而無從使事實審法院得有罪之確信時，
    即應由法院為諭知被告無罪之判決，有最高法院七十六年台上字第四九八六號判
    例參照。
三、本件公訴人認被告涉有前開放火燒燬現供人使用之住宅、現有人所在之建築物未
    遂犯行，無非係以被告於警局初訊時供承確有放火燒車之行為，且據證人黃柏泰
    證述屬實為論據。
四、訊據被告固承認有於前揭時地以火點燃系爭自用小客車前座之衛生紙，致起火燃
    燒等事實，並有現場照片十三幀在卷（見本院卷），惟堅詞否認有公訴人所指之
    右開犯行，辯稱：伊當時係要自殺，伊沒有要害人家等語。
五、經查系爭車輛經燃燒後，(1)四周車身、引擎室內部機件均尚保持完好，車內後座
    座椅裝潢亦僅表面輕微稍損，而車頂右前側板金、前座車門、前座右側座椅受燃
    燒變色、損壞較為激烈，是受稍損較為嚴重之部位集中於右前座，故最先之起火
    處應係右前車座之座墊附近；(2)證人黃柏泰於台北市政府消防局調查時亦證稱：
    系爭車輛乃行進中忽然在路口停住等語（見原審八十八年度訴字第八六一號卷第
    二十二頁）。是本件火警如為外來縱火，必經駕駛人為制止、撲滅；又經台北市
    政府消防局採集右前座座墊附近之燒熔物以活性碳吸附法為鑑驗，僅得檢出中、
    低沸點碳氫化合物成分，無何揮發性溶劑或縱火劑，故應非外人縱火；(3)起火處
    附近並無任何電源配線經過，是因機件故障、短路所致之可能性甚小。據上研判
    ，堪認系爭車輛係以人為因素起火燃燒，台北市政府消防局亦同此見解，此有該
    局八十八年六月十七日北市消調字第八八二一三五一○○○號函及其附件：火災
    原因調查報告書、火災證物鑑定報告書、火災現場附近位置圖、火災現場物品配
    置圖等在卷（同上八十八年度訴字第八六一號卷第十三頁至第二十四之二頁）。
    故被告供稱係伊點燃火種，引起汽車燃燒等情，堪信為真。
六、次查被告自承點火動機乃因伊母親患有老年癡呆症，需有龐大醫藥費用，伊因照
    顧母親，無法就業，故而先行割腕自殺再點火，惟火勢造成過多濃煙無法負荷，
    方會離開車輛，且因該處為車輛繁多、商家繁多之地，伊還特別將車停放在十字
    路口中央，以免燒到別人，而且一起火應該會有人看見，可以及時撲滅火災，伊
    離開車輛後再至圓山附近之中山橋準備跳河自殺，始遭他人救起，送至馬偕醫院
    等語（見偵查卷第三、十七頁及原審八十九年度訴緝字第四號卷第十五頁、十六
    頁、三十二頁）。而證人黃柏泰亦結證稱：「：：被告下車走後看到車子冒煙，
    冒火，以為車子故障，幫忙滅火，被告一直沒有回來，後民權派出所警員對我說
    被告去自殺了」等語（見偵查卷第十八頁）；且被告為警查獲地點係台北馬偕紀
    念醫院等情，亦有台北市政府警察局中山分局刑事案件移送書附卷可憑。再被告
    點火燃燒其所駕駛之自小客車時，因怕延燒到別人車子，才會停於馬路中央，並
    參諸被告並無使用其他可迅速燃燒之點火、助燃劑等行為。準此足徵被告點火之
    動機純係企圖放火燒車自殺，實無再行積極燒毀鄰近地區之住宅、建築物或往來
    供大眾用之車輛之犯意。又系爭車輛係屬自用小客車，此有車籍作業系統一覽表
    附卷（偵查卷第六頁）可按，故系爭車輛亦非屬刑法第一百七十三條第三項、第
    一項所指供陸運公眾運輸之大眾交通工具甚明。
七、如上所述，被告點火之動機純係企圖放火燒車自殺，並無積極燒燬鄰近地區之住
    宅、建築物或供大眾交通用之車輛之犯意。是本件另應審究之關鍵即被告放火燃
    燒系爭車輛之行為，是否有延燒至坐落在系爭車輛附近之現供人使用之住宅、現
    有人所在之建築物起火或延燒至於該時段行駛於民生東路、吉林路口之車輛起火
    之危險？且其危險之發生並不違反被告之本意？查：系爭車輛經燃燒後，四周車
    身、引擎室內部機件均尚保持完好，僅後座座椅裝潢表面輕微稍損，而車頂右前
    側板金、前座車門、前座右側座椅受燃燒變色、損壞，一般車輛移動運輸之用途
    並未受有影嚮等情，已如前述，並經鑑定證人呂炳鈞於原審證述在卷（見八十八
    年度訴字第八六一號卷第四十七頁）。是系爭車輛尚未達「燒燬」之程度，且亦
    無火苗溢出系爭車輛外之狀況。再本件車輛起火時間係下午五時許，適為一般公
    司行號下班時間，被告將系爭車輛於行進中突然停止於十字路口之交叉點中央附
    近，系爭車輛違規停放道路中央，必引起來往車輛駕駛人之注意。又被告企圖以
    打火機點火燃燒「衛生紙」後任令燃燒前座座墊之方式自殺，而以此火種蓄熱起
    火燃燒，必經一段相當之蓄熱時間，且證人黃柏泰亦證述：車子停放一陣子後方
    見駕駛人跑出，再約一分鐘後才見有煙冒出等語（見八十八年度訴字第八六一號
    卷第二十二頁）。是本件由點火、蓄熱、冒煙再至燃燒車輛，有一段相當之時，
    而於冒煙之時、火勢尚未變大之前，極易為他人發現，並使有充足之救火應變時
    間。另當日下午五時許，位於台北市○○路六十四號之氣象站所測得之平均風速
    為二．二m／s（公尺／秒），此有交通部中央氣象局八十九年四月十一日中象參
    字第八九０一六六四號函可參，準此可見本件車輛起火時之風速不大。綜上，被
    告於系爭車輛內點火燃燒未幾多時，應可於第一時間內為人發現，而於該時段行
    駛在該車輛旁之其他往來車輛應可即時迴避，且在附近之人亦能及時阻止火勢蔓
    延。是被告於路中央燒車之行為，於理論上、事實上皆無延燒至二十公尺外住宅
    或建築物之危險，且亦無波及該路段上來往車輛之危險。再依被告所供是怕燒到
    別人車子，才會停於馬路中央，足見被告亦無放火燒燬住宅、建築物或供公眾運
    輸之來往車輛之不確定故意。
八、綜上所述，公訴人所舉之證據不足以證明被告有何放火燒燬現供人使用之住宅、
    現有人所在之建築物之犯行，亦無產生公共危險之虞，此外復查無其他積極證據
    足資證明被告確有公訴人所指之犯行。揆諸前揭說明，自應為被告無罪之諭知。
九、原審經詳察，以不能證明被告犯罪，而為無罪之諭知，核無違誤，檢察官上訴意
    旨，指摘原判決不當，請求撤銷改判，為無理由，應予駁回。
十、本件依公訴人起訴之犯罪法條，係屬強制辯護案件，原審判決書雖漏載辯護人姓
    名，惟查原審於調查、審理時，確有指定公設辯護人，且公設辯護人亦確有於審
    理時到庭為被告辯護，並提出辯護書，此有原審之審理單、送達證書、審判筆錄
    及辯護書附原審卷，是原審訴訟程序之進行並無違誤，併此敘明。
據上論斷，應依刑事訴訟法第三百六十八條，判決如主文。
本案經檢察官沈世箴到庭執行職務。
中    華    民    國    八十九    年       五       月       十六       日
                              臺灣高等法院刑事第二十一庭
                                  審判長法  官  江  國  華
                                        法  官  魏  大  喨
                                        法  官  陳  憲  裕
右正本證明與原本無異。
如不服本判決應於收受送達後十日內向本院提出上訴書狀，其未敘述上訴之理由者並
得於提起上訴後十日內向本院補提理由書（均須按他造當事人之人數附繕本）。
                                        書記官  劉  育  妃
中    華    民    國    八十九    年        五      月       十九       日


司法院資訊處製作；財團法人民間司法改革基金會備份。
